臺灣臺中地方法院民事判決
110年度訴字第1894號
原      告  吳忠遠  

被      告  江曉華  



上列當事人間請求返還消費借貸款事件，本院於民國110年10月2
6日言詞辯論終結，判決如下：
    主      文
被告應給付原告新臺幣柒拾萬陸仟元，及其中如附表各編號「票
面金額」欄所示金額各自該編號「利息起算日」欄所示之日起算
，均至清償日止，按週年利率百分之五計算之利息。
原告其餘之訴駁回。
訴訟費用由被告負擔。
　　事實及理由
壹、程序事項：
　　按訴狀送達後，原告不得將原訴變更或追加他訴，但請求之
    基礎事實同一者、擴張或減縮應受判決事項之聲明者，不在
    此限，民事訴訟法第255條第1項第2、3款定有明文。本件原
    告起訴請求被告應給付原告新臺幣（下同）70萬6,000元，
    及自民國103年4月2日起至清償日止，按週年利率5%計算之
    利息（見本院卷第14頁）；嗣於110年10月26日以言詞變更
    請求如下述聲明所示（見本院卷第84頁），核原告所為之變
    更，與原聲明均係基於消費借貸法律關係之同一請求基礎事
    實，且為減縮利息之聲明，合於前揭規定，應予准許。
貳、實體事項：
一、原告主張：
    被告於103年間持其所簽發如附表所示3紙遠期支票（下稱系
    爭支票）向訴外人即原告母親吳張淑美借款取得70萬6,000
    元（下稱系爭借款），並以附表所示支票作為清償，惟系爭
    支票經吳張淑美屆期提示均遭退票未獲付款，被告復避不見
    面，催討無著，又原告母親吳張淑美已於105年1月31日死亡
    ，其繼承人為原告與訴外人即原告胞弟吳忠杰，而吳忠杰於
    106年4月22日死亡，其繼承人為原告一人，為此爰依消費借
    貸及繼承之法律關係提起本件訴訟等語；並聲明：被告應給
    付原告70萬6,000元，及其中如附表各編號「票載發票日」
    欄所示金額各自該編號「票載發票日」欄所示之日起算，均
    至清償日止，按週年利率5%計算之利息。
二、被告則以：
    被告確實持系爭支票向原告母親吳張淑美借款取得70萬6,00
    0元，約定每月利息3分，因被告為使被告友人向被告所借支
    票跳票，遂告知吳張淑美系爭支票亦會一併跳票，但被告會
    以現金償還吳張淑美，且被告已依約在系爭支票跳票後一、
    二日，即持70萬6,000元現金清償予吳張淑美，因吳張淑美
    稱系爭支票尚在銀行內未抽出，被告方未取回系爭支票，且
    因多年交情及信任，被告亦未請吳張淑美給予清償證明，吳
    張淑美僅交代此事不得讓其子知悉等語，資為抗辯。並聲明
    ：原告之訴駁回。
三、得心證之理由：
　㈠原告主張被告前持系爭支票向原告母親即被繼承人吳張淑美
    借款取得70萬6,000元，以系爭支票作為清償，惟系爭支票
    經吳張淑美屆期提示均遭退票未獲付款，及吳張淑美已於10
    5年1月31日死亡，原告與訴外人即原告胞弟吳忠杰為其繼承
    人，吳忠杰於106年4月22日死亡，原告為其繼承人之事實，
    業據原告提出系爭支票及退票理由單、繼承系統表、財政部
    國稅局遺產稅證明等件影本為證（見本院卷第15至19、69至
    71頁），且為被告所不爭執（見本院卷第83頁），應堪信為
    真實。
　㈡按稱消費借貸者，謂當事人一方移轉金錢或其他代替物之所
    有權於他方，而約定他方以種類、品質、數量相同之物返還
    之契約；借用人應於約定期限內，返還與借用物種類、品質
    、數量相同之物。民法第474條第1項、第478條前段分別定
    有明文。次按當事人主張有利於己之事實者，就其事實有舉
    證之責任，民事訴訟法第277條前段定有明文。又債務人自
    認債務發生原因之事實而主張債務已因清償等事實而消滅，
    應由債務人就該事實負舉證責任（最高法院107年度台上字
    第1937號判決意旨參照）。查被告持系爭支票向原告之被繼
    承人吳張淑美借款70萬6,000元，兩造間就系爭借款存有消
    費借貸關係，已如前述，被告抗辯其就系爭借款業已清償完
    畢之事實，既為原告所否認，揆諸前揭規定及說明，自應由
    被告就此部分事實，負舉證之責，惟被告並未提出任何證據
    以實其說，是被告上開所辯，自無足採。準此，原告依消費
    借貸及繼承之法律關係請求被告給付系爭借款70萬6,000元
    ，自屬有據，應予准許。
　㈢又按給付有確定期限者，債務人自期限屆滿時起，負遲延責
    任，民法第229條第1項定有明文。又遲延之債務，以支付金
    錢為標的者，債權人得請求依法定利率計算之遲延利息。但
    約定利率較高者，仍從其約定利率。應付利息之債務，其利
    率未經約定，亦無法律可據者，週年利率為百分之五，民法
    第233條第1項、第203條亦有明文。查被告既與吳張淑美約
    定以系爭支票清償系爭借款，而系爭支票又經提示未獲付款
    ，故於附表「票載發票日」欄所示之日後被告始負遲延責任
    ，則原告請求如附表各編號「票面金額」欄所示金額各自該
    編號「利息起算日」欄所示之日起至清償日止，按週年利率
    5%計算之法定遲延利息，核無不合，亦應准許；其請求自附
    表「票載發票日」欄所示之日起算法定遲延利息，於法即屬
    無據，就該逾附表「利息起算日」欄之日起算部分之法定遲
    延利息請求，應予駁回。
  ㈣從而，原告依消費借貸及繼承之法律關係，請求被告給付70
    萬6,000元，及自其中如附表各編號「票面金額」欄所示金
    額各自該編號「利息起算日」欄所示之日起算，均至清償日
    止，按週年利率5%計算之利息，為有理由，應予准許；逾此
    部分之請求，為無理由，應予駁回。
  ㈤本件事證已臻明確，兩造其餘攻擊、防禦方法及未經援用之
    證據，經本院審酌後認對判決結果不生影響，爰不一一論列
    ，附此敘明。
  ㈥訴訟費用負擔之依據：民事訴訟法第78條。
中　　華　　民　　國　　110 　年　　11　　月　　23　　日
　                民事第三庭　法  官 廖純卿
正本係照原本作成。 
如對本判決上訴，須於判決送達後20日內向本院提出上訴狀。如
委任律師提起上訴者，應一併繳納上訴審裁判費。
中　　華　　民　　國　　110 　年　　11　　月　　23　　日
                              書記官 楊雯君
附表：（發票人均為被告江曉華）
編號 付款人 票載發票日 票面金額 (新臺幣) 票據號碼  利息起算日 001 元大銀行崇德分行 103年4月2日 170,000元 AG0000000 103年4月3日 002 元大銀行崇德分行 103年4月2日 214,400元 AF0000000 103年4月3日 003 元大銀行崇德分行 103年4月11日 321,600元 AF0000000 103年4月12日